臺灣高等法院刑事判決
111年度交上訴字第195號
上  訴  人  臺灣新北地方檢察署檢察官
被      告  許清順


上列上訴人因被告過失致死案件，不服臺灣新北地方法院111年
度審交訴字第7號，中華民國111年5月6日第一審判決（起訴案號
：臺灣新北地方檢察署110年度偵字第40247號），提起上訴，本
院判決如下：
    主  文
上訴駁回。
許清順緩刑參年，並應履行如附表所示之給付。
    事實及理由
一、本案審判範圍
  ㈠刑事訴訟法第348條第3項規定：「上訴得明示僅就判決之刑
    、沒收或保安處分一部為之」，而其立法理由指出：「為尊
    重當事人設定攻防之範圍，並減輕上訴審審理之負擔，容許
    上訴權人僅針對刑、沒收或保安處分一部提起上訴，其未表
    明上訴之認定犯罪事實部分，則不在第二審之審判範圍。如
    為數罪併罰之案件，亦得僅針對各罪之刑、沒收、保安處分
    或對併罰所定之應執行刑、沒收、保安處分，提起上訴，其
    效力不及於原審所認定之各犯罪事實，此部分犯罪事實不在
    上訴審審查範圍」。是科刑事項已可不隨同其犯罪事實而單
    獨成為上訴之標的，且上訴人明示僅就科刑事項上訴時，第
    二審法院即不再就原審法院所認定之犯罪事實為審查，而應
    以原審法院所認定之犯罪事實，作為論認原審量刑妥適與否
    的判斷基礎。
  ㈡本件檢察官提起第二審上訴，上訴書明確記載：「實屬量刑過
    輕而無以收警惕之效」，本院審理時亦當庭表明僅就量刑上
    訴，揆以前述說明，本院僅就原審判決量刑妥適與否進行審
    理，原審判決其他部分，則非本院審理範圍。
二、本案據以審查量刑妥適與否之原審所認定之犯罪事實、所犯
    罪名：
  ㈠犯罪事實：　
    許清順平日以駕駛大客車為業，係從事駕駛業務之人，於民
    國110年5月14日19時1分許，駕駛車牌號碼000-0000號營業
    用大客車（下稱甲車），本應注意停車車種應依規定停放，
    而依當時天候晴、夜間有照明、柏油路面乾燥、無缺陷、無
    障礙物、視距良好，並無不能注意之情事，竟疏未注意及此
    ，而將甲車臨時停放在新北市○○區○○路0段○000000號燈桿之
    機車停車格處；適吳昀宸騎乘車牌號碼000-0000號普通重型
    機車，沿新北市新莊區中環路外側車道往新五路行駛，於行
    經新北市新莊區中環路3段245629號燈桿前，撞擊許清順停
    放在該處之大客車左後保險桿，致吳昀宸摔倒在地，造成其
    多處顏面骨骨折併出血、左側創傷性血胸、雙側肺挫傷、臉
    上及四肢多處大撕裂傷及創傷性硬膜下出血，經送往亞東紀
    念醫院急救，經插管多次後家屬同意不再予以壓胸，於翌（
    15）日4時14分許，自發性心跳停止死亡。
　㈡所犯罪名：
　　刑法第276條之過失致人於死罪。
三、上訴理由之論斷
  ㈠檢察官循告訴人等請求之上訴意旨略以：
　　被告身為職業駕駛車輛之人，理應對於交通規則知之甚詳，
    竟因過失導致本件嚴重交通事故，告訴人等痛失愛子而心理
    受創，應認被告犯罪手段非輕，犯行所致損害甚鉅，且被告
    迄今未向告訴人等誠懇致歉或達成和解，亦未獲得諒解，又
    未確實填補其等所受嚴重損害，應認被告犯後態度不佳。原審
    僅判處有期徒刑6月，且得易科罰金，與比例原則、平等原則
    、量刑相當性原則未盡相符，實屬量刑過輕而無以收警惕之效
    ，亦未能使罰當其罪，核屬判決不適用法則或適用不當之違背
    法令。請撤銷原判決，更為適當合法判決云云。
　㈡然按刑之量定，屬為裁判之法院得依職權自由裁量之事項，
    苟其量刑已以行為人之責任為基礎，並斟酌刑法第57條各款
    所列情狀，在法定刑度內，酌量科刑，無顯然失當或違反公
    平、比例及罪刑相當原則者，亦無偏執一端，致明顯失出失
    入情形，自不得指為違法。是上訴法院僅能於量刑法院所為
    基於錯誤之事實、牴觸法律所許可之量刑目的或違反罪刑相
    當而畸輕畸重時始能介入；量刑法官就刑法第57條量刑情況
    擇定與衡酌有其裁量空間，在合理限度內，自不能任意否定
    。原審業已斟酌刑法第57條各款所列情狀為被告許清順量刑
    之基礎，並無偏執一端，致明顯失出失入情形，亦無違法之
    處，所為量刑尚屬妥適。是檢察官上訴指摘原審量刑不當，
    要無理由，應予駁回。
四、附條件緩刑宣告
　㈠被告許清順前因故意犯罪受有期徒刑以上刑之宣告，執行完
    畢後，五年以內未曾因故意犯罪受有期徒刑以上刑之宣告，
    有本院被告前案紀錄表在卷可按，審酌其因過失，致罹刑典
    ，且其上訴後與告訴人成立調解，願予被告緩刑之機會等情
    (見卷附調解筆錄)，信認被告歷此偵、審程序及刑之宣告教
    訓，當知所警惕，殊無再犯之虞，因認其所宣告之刑，以暫
    不執行為適當，爰依刑法第74條第1項第2款規定，予宣告緩
    刑3年，以啟自新。
　㈡被告與告訴人吳忠信、楊秀娥和解之條件尚未屆期履行，爰
    依法宣告調解筆錄雙方所成立之清償約定為緩刑宣告之附帶
    條件，此等緩刑宣告附帶之條件，若被告不履行負擔，且情
    節重大足認原宣告之緩刑難收其預期效果，而有執行刑罰之
    必要者，依刑法第75條之1第1項第4款之規定，得撤銷其緩
    刑之宣告，併此敘明。
據上論斷，應依刑事訴訟法第368條，刑法第74條第1項第2款，
判決如主文。
本案經檢察官阮卓群提起公訴，檢察官盧祐涵提起上訴，檢察官
孫冀薇到庭執行職務。
中　　華　　民　　國　 111　　年　　11 　 月　  15  　日
     　　　　　   刑事第二十三庭審判長法　官  許永煌
                                      法　官  雷淑雯
                                      法　官  吳定亞
以上正本證明與原本無異。
如不服本判決，應於收受送達後20日內向本院提出上訴書狀，其
未敘述上訴之理由者並得於提起上訴後20日內向本院補提理由書
（均須按他造當事人之人數附繕本）「切勿逕送上級法院」。
                                      書記官  郭侑靜
中　　華　　民　　國　　111 　年　　11　　月　　15　　日
附表
被告許清順及參加人大有巴士股份有限公司願連帶給付原告吳忠
信、楊秀娥新臺幣陸拾萬元(不含汽車強制責任險之理賠)，並於
並於民國一百十一年十一月二十五日一次給付，匯入原告楊秀娥
設於仁武郵局第0000000-0000000帳號帳戶。
附錄：本案論罪科刑法條全文
中華民國刑法第276條
因過失致人於死者，處5年以下有期徒刑、拘役或50萬元以下罰
金。